【裁判字號】    98,審消債更,378
【裁判日期】    980401
【裁判案由】    聲請更生程序
【裁判全文】
臺灣高雄地方法院民事裁定         98年度審消債更字第378號
聲  請  人  甲○○
代  理  人  蔡建賢律師
上列當事人聲請消費者債務清理事件，本院裁定如下：
    主  文
聲請人應於本裁定送達後十四日內，補提如附表所示財產及收入
狀況之證明文件到院。
    理  由
一、按債務人對於金融機構因消費借貸、自用住宅借款、信用卡
    或現金卡契約而負債務，在聲請更生或清算前，應提出債權
    人清冊，以書面向最大債權金融機構請求協商債務清償方案
    並表明共同協商之意旨，消費者債務清理條例第151條第1項
    定有明文。再者，債務人受最大債權金融機構通知協商債務
    清償方案，二次無正當理由未到場者，視同未請求協商，消
    費者債務清理條例應行注意事項第44條第3 項亦規定甚明。
    又聲請更生或清算不合程式或不備其他要件者，法院應以裁
    定駁回之，但其情形可以補正者，法院應定期間先命補正，
    復為同條例第8 條所明定。
二、本件聲請意旨略以：其有不能清償債務之情事，於民國95年
    申請中華民國銀行公會會員辦理消費金融案件無擔保還債務
    協商機制，並達成協商，惟其尚有土地銀行之有擔保債權尚
    未協商，故於消費者債務清理條例施行後，又向土地銀行申
    請協商，惟協商不成立，且其擔保或無優先權之債務總額未
    逾新臺幣1, 200萬元，復未經法院裁定開始清算程序或宣告
    破產，爰向法院聲請更生等語。
三、惟查：聲請人雖曾於民國95年申請中華民國銀行公會會員辦
    理消費金融案件無擔保還債務協商機制，達成協商，並於消
    費者債務清理條例施行後，向土地銀行申請協商，惟據聲請
    人提出之土地銀行協商結果文件所示，聲請人之協商申請為
    該行以「經最大債權金融機構通知面談兩次無故不到場面談
    」為由退件，是本件聲請人聲請更生，顯未遵循前揭消費者
    債務清理條例第151 條第1 項規定對於金融機構因消費借貸
    、自用住宅借款、信用卡或現金卡契約所負債務與全體債權
    金融機構先行債務協商，爰定期命補正聲請人於消費者債務
    清理條例施行後，依金融機構債務協商機制檢附財產及收入
    狀況等證明文件向最大債權金融機構申請協商之證明文件到
    院。倘最大債權金融機構於聲請人申請協商後30日不開始協
    商，或自開始協商之翌日起逾90日協商不成立，或拒絕協商
    而退件，則請補提如附表所示財產收入狀況等證明文件到院
    ，如逾期未補正，則駁回其更生聲請。
附表：
1.提出於消費者債務清理條例施行後，聲請人向最大債權金融機
  構土地銀行檢附下列資料：(1)前置協商申請書正本(2)身份證正
  反面影本(3)前置協商申請人財產及收支狀況說明書正本(4)債權
  人清冊（檢附向財團法人金融聯合徵信中心申請金融機構債權
  人清冊正本）(5)近2 年度綜合所得資料清冊及最近1 個月核發
  之財產資料清單(6)近3 個月薪資證明文件(7)勞工保險被保險人
  投保資料表及明細正本（如無投保則無須提供）申請協商（須
  提出全部申請資料及最大債權金融機構收受之證明）及協商結
  果之證明文件（如未及提出，請先提出已申請協商之證明，及
  提出附表所示之其他文件。）
2.95年利用中華民國銀行公會會員辦理消費金融事件無擔保協商
  機制，與全體金融機構之債權人達成還款協商合意之協議書（
  需已簽章）及還款計畫（如已遺失請向最大債權銀行申請補發
  ）。
3.提出聲請前2 年每月實際向各債權人清償之貸款數額及明細資
  料影本（含無擔保及有擔保債務清償明細；如聲請人未保留相
  關證據，請逕向最大債權銀行申請清償明細資料）並說明積欠
  各債權銀行債務之原因，另應表明自何時起未清償，並提出證
  明文件，及於各金融機構之全部存摺 (含證券存摺) 影本，需
  附完整清晰內頁資料並補存摺至裁定送達日之後。
4.97年１月迄今薪資證明（請勿以轉帳資料代替）。
5.聲請人配偶 (應分擔扶養義務人)之 收入證明、薪水帳戶存摺
  影本及95年、96年度國稅局財產歸屬清單及各類所得扣繳暨免
  扣繳憑單，並陳明對家計之負擔計算方式。
6.聲請人與受扶養人戶籍謄本正本（記事欄勿省略）。
7.全體受扶養人方玄奇、方佳音及方佳玲95年、96年度國稅局財
  產歸屬資料及綜合所得稅各類所得資料清單，並請說明聲請人
  及受扶養人是否有領取低收入戶補助、教育補助、失業給付、
  老年給付或其他津貼補助，其期間及領取總金額，並提出領取
  補助款之存摺等證明文件。
8.聲請人所列支出房租、膳食、交通、醫療、教育、生活及扶養
  費用之證明文件（收據及明細）以及如有投保之所繳保險費用
  之完整保險契約 (須記載保險期間及金額)； 如有其他如儲蓄
  型保險單、投資型保險單、股票、基金或其他財產及收入，亦
  應併為陳明其種類之現值金額及提出證明文件影本，並請說明
  債務人聲請前２年之信用消費概略明細。
9.最近１個月財團法人金融聯合徵信中心當事人綜合信用報告書
   (紅色聯單)。
10.房屋租賃契約書正本 (須載明租賃房屋所在地)、 聲請前1 日
  回溯2 年期間之房租支出證明文件（如以現金支付請提出出租
  人出具聲請人已繳納租金之證明，若為匯款繳付，請提出匯款
  單及帳戶交易明細表等資料）及出租人地址及聯絡電話。
11.請提出所有不動產拍賣後之價金還款情形及分配表等相關證明
  文件。
12.有不能清償債務或有不能清償債務之虞之相關證明文件（例如
  生病之診斷證明書、非自願性離職證明書等）。
中    華    民    國    98    年    4     月     1    日
              民事第六庭    法      官  楊國祥
上為正本係照原本作成。
本件不得抗告。
中    華    民    國    98    年    4     月     1    日
                            書  記  官  陳建琪


司法院資訊處製作；財團法人民間司法改革基金會備份。
